【裁判字號】    98,交簡上,248
【裁判日期】    981029
【裁判案由】    過失傷害
【裁判全文】
臺灣桃園地方法院刑事判決           98年度交簡上字第248號
上  訴  人
即  被  告  甲  ○
上列上訴人因被告過失傷害案件，不服本院民國98年6 月30日9
8年度壢交簡字第1148號第一審簡易判決（聲請簡易判決處刑書
案號：98年度偵字第5810號），提起上訴，本院管轄之第二審地
方法院合議庭判決如下：
    主  文
原判決撤銷。
甲○因過失傷害人，處拘役參拾伍日，如易科罰金以新臺幣壹仟
元折算壹日，緩刑貳年。
    事  實
一、甲○於民國97年10月10日下午，駕駛車牌號碼V2-7498號自
    用小客車沿桃園縣中壢市○○路○段往平鎮方向行駛，於同
    日下午3時40分許，行經桃園縣中壢市○○路與長興街口時
    ，欲左轉駛入中華路1 段619 巷之自立新村，本應注意汽車
    行駛至交岔路口轉彎時，轉彎車應讓直行車先行，又駕車時
    應注意車前狀況，隨時採取必要之安全措施，而依當時情形
    ，又無不能注意之情事，竟未禮讓直行車先行，適乙○○騎
    乘車牌號碼CKE-002 號重型機車，沿中華路1 段往桃園方向
    直行行駛，其疏未注意車前狀況，隨時採取必要之安全措施
    ，並超越當地速限時速50公里以時速約60公里行駛，2 車遂
    於上開交岔路口發生碰撞，乙○○所乘機車車頭撞及甲○所
    駕自小客車之右後車身，致乙○○人車倒地，因而受有左手
    橈骨骨折之傷害。甲○於肇事後，於有偵查權限之機關發覺
    其犯罪前，向前來現場處理車禍事故之交通警員承認係其駕
    車發生車禍而自首並接受裁判。
二、案經乙○○訴由臺灣桃園地方法院檢察署檢察官偵辦後向本
    院聲請簡易判決處刑。
    理  由
一、訊據被告甲○固承認發生上開車禍，然辯稱：本件是告訴人
    乙○○自己超速撞上伊之自小客車，原審判決完全沒有審酌
    到告訴人機車之煞車痕之證據，本件之肇事人是告訴人而不
    是伊，伊在當場絕對沒有承認己為肇事人，原審判決說伊自
    首，與事實不符云云。惟查：依卷附道路交通事故現場圖所
    示，本件並無相關肇事車輛之煞車痕，證人即處理車禍之交
    通警員楊世杰亦於本院審理時證稱伊在現場沒有看見告訴人
    所乘機車之煞車痕，另自卷附現場照片固顯示被告所稱在告
    訴人行向之中壢市○○路○ 段往桃園方向之外側車道有一粗
    之黑色煞車痕，然該一煞車痕之寬度顯然係自小客車以上車
    種之煞車痕，並非告訴人所騎普通重型機車之煞車痕，是本
    件可審酌之證據並無相關肇事車輛之煞車痕，原審未予審酌
    ，並無違誤。次查，告訴人於本院審理時自承伊在警詢時所
    稱伊肇事前之時速為50至60公里，「應該有超過50公里，我
    的時速應該有到60公里」審諸卷附道路交通事故調查報告表
    記載肇事路段之時速限制為時速50公里，是告訴人自有超速
    之事實。再告訴人自承伊看見被告的車時，被告的車距離伊
    的機車約有4 部自小客車車身的距離，依此，其看見被告車
    輛時，尚有約18公尺之反應距離，是告訴人若確實注意車前
    狀況，並遵守上開時速限制，而隨即採取煞車措施，當得避
    撞，是告訴人於本件自屬與有過失，然告訴人之與有過失，
    仍不能免被告本身之注意義務，即其左轉彎車，應在交岔路
    口充分注意車前狀況，禮讓直行車先行，被告於本院審理時
    竟稱其完全未看見對向有來車，是可見其疏未注意車前狀況
    ，禮讓直行車先行，其之未遵守路權之規定係進而導致本件
    車禍發生之主因。按汽車行駛至交岔路口轉彎時，轉彎車應
    讓直行車先行，又駕車時應注意車前狀況，隨時採取必要之
    安全措施，道路交通安全規則第102 條第1 項第7 款、第94
    條第3 項分別定有明文，被告竟疏於注意上開規定致肇事故
    ，被告顯有過失。再告訴人之所受傷勢有其所提出之診斷證
    明書1 紙附卷可稽，其之受傷與被告之上開過失顯具相當因
    果關係。復查，證人即處理警員楊世杰於本院審理時證稱「
    我到現場時，看見二部車子，我詢問該自小客車是何人駕駛
    的，我的旁邊就有被告向我說，該自小客車是他駕駛的。」
    、「（審判長問：在被告向你說駕駛人之前，你是否知道自
    小客車是他駕駛的？）不知道。」等語，而比諸楊世杰先到
    場之管區警員蘇天祥、丙○○則對於其二人到場時如何發現
    被告為肇事車輛駕駛人乙節，於本院證稱已完全不復記憶，
    是仍應認被告在有偵查犯罪權限之公務員發覺其犯罪前即已
    承認肇事並接受裁判，至被告本身是否承認有過失，則與自
    首有無之認定不生影響，被告以其不承認在本件肇事中有何
    過失，進而否認其有承認肇事、其有向警員自首，均屬誤會
    。綜上，本件事證明確，被告犯行足堪認定。
二、核被告所為係犯刑法第284 條第1 項前段之過失傷害罪。被
    告犯後自首，自應依刑法第第62條前段之規定，減輕其刑。
    原審論罪科刑固非無見，然本件告訴人乙○○之與有過失之
    內容除疏未注意車前狀況，隨時採取必要之安全措施外，並
    有未遵守時速限制之與有過失，原審未予審究，自對被告罪
    責之重輕之認定，產生誤認，是上訴人即被告以上開理由提
    起本件上訴雖無理由，然原審判決既仍有上開違誤，仍應由
    本院將之撤銷改判。爰審酌被告與被害人之相對過失程度、
    被告為本件肇事主因而被害人則為次因、被害人之傷勢、被
    告犯後態度等一切情狀，量處如主文所示之刑，並諭知易科
    罰金之折算標準。末以，被告已與告訴人達成和解（有和解
    書1 紙附卷可稽，依該和解書所示，被告並已現金支付告訴
    人賠償款項5 萬元），本院復審酌被告前尚未曾受有期徒刑
    以上刑之宣告，有台灣高等法院被告前案紀錄表1 份可資為
    證，其經此次罪刑宣告之教訓，信無再犯之虞，被告之情形
    ，符宣告緩刑之要件，爰依刑法第74條第1 項第1 款之規定
    宣告緩刑，以啟自新。
據上論斷，應依刑事訴訟法第455 條之1 第1 項、第3 項、第36
9 條第1 項前段、第364 條、第299 條第1 項前段，刑法第284
條第1 項前段、第62條前段、第41條第1 項前段、第74條第1 項
第1 款，刑法施行法第1 條之第1 項、第2 項前段，判決如主文
。
本案經檢察官蔡奇曉到庭執行職務
中    華    民    國    98    年    10    月    29    日
                      交通法庭審判長法  官  謝順輝
                                    法  官  黃裕民
                                    法  官  曾雨明
上正本證明與原本無異。
本件不得上訴。
                                    書記官  蘇  萱
中    華    民    國    98    年    10    月    29    日
附錄論罪科刑法條：
中華民國刑法第284條
（過失傷害罪）
因過失傷害人者，處 6 月以下有期徒刑、拘役或 5 百元以下罰
金，致重傷者，處1 年以下有期徒刑、拘役或5 百元以下罰金。
從事業務之人，因業務上之過失傷害人者，處 1 年以下有期徒刑
、拘役或1 千元以下罰金，致重傷者，處3 年以下有期徒刑、拘
役或2 千元以下罰金。


司法院資訊處製作；財團法人民間司法改革基金會備份。
